臺灣桃園地方法院民事裁定
聲  請  人  黃程珠菊
相  對  人  黃秀玲
關  係  人  黃秀英
上列聲請人對於相對人聲請監護宣告事件，本院裁定如下：
    主  文
宣告黃秀玲（女；民國61年1 月10日出生；國民身分證統一編號
：Ｚ000000000號）為受輔助宣告之人。
選定黃程珠菊（女；民國28年8 月19日出生；國民身分證統一編
號：Ｚ000000000號）為受輔助宣告人黃秀玲之輔助人。
聲請程序費用由受輔助宣告人黃秀玲負擔。
    理  由
一、本件聲請意旨略以：聲請人黃程珠菊為相對人黃秀玲之母親
    ，相對人自民國86年12月30日起，罹患精神分裂症，雖送醫
    診治但不見起色，近日甚且因精神障礙或其他心智缺陷，致
    不能為意思表示、受意思表示及不能辨識意思表示之效果之
    程度，為此依民法第14條第1 項、民事訴訟法第597 條第1
    項規定，聲請鈞院准予對相對人為監護宣告，並依民法第11
    11條規定選定聲請人為相對人之監護人暨指定關係人黃秀英
    為會同開具財產清冊之人等語，並提出戶籍謄本及身心障礙
    手冊等件為證。
二、按「對於因精神障礙或其他心智缺陷，致不能為意思表示或
    受意思表示，或不能辨識其意思表示之效果者，法院得因本
    人、配偶、四親等內之親屬、最近一年有同居事實之其他親
    屬、檢察官、主管機關或社會福利機構之聲請，為監護之宣
    告（民14I）。‧‧‧法院對於監護之聲請，認為未達第一
    項之程度者，得依第15條之1第1項規定，為輔助之宣告（民
    14III）。」、又「對於因精神障礙或其他心智缺陷，致其為
    意思表示或受意思表示，或辨識其意思表示效果之能力，顯
    有不足者，法院得因本人、配偶、四親等內之親屬、最近一
    年有同居事實之其他親屬、檢察官、主管機關或社會福利機
    構之聲請，為輔助之宣告（民15-1I）。」、又「法院對於
    監護之聲請，認為未達民法第14條第1項之程度而有輔助宣
    告之原因者，得依聲請或依職權以裁定為輔助之宣告（民訴
    624-3 I）。」，（民國97年5 月2 日修正；民國98年11月
    23日施行）民法第14條第1 項、第3 項、第15條之1 第1 項
    、民事訴訟法第624 條之3 第1 項分別定有明文。
三、本件經本院於鑑定人陳炯旭診所所屬精神鑑定醫師陳炯旭前
    訊問相對人，結果略以：「（何時來桃療看診？）五月份。
    （有無按時吃藥？）有。」等情（見本院100 年6 月16日訊
    問筆錄）。而依陳炯旭診所就相對人之心神狀態所為之鑑定
    結果略稱：黃員為精神分裂症之個案，目前日常生活雖可自
    理，但需人監督，經濟能力與社會性活動能力顯較常人為差
    ，故謂因精神障礙或其他心智缺陷，致其辨識意思表示效果
    之能力顯有不足，黃員罹患慢性精神病已經有十數年，在民
    國90年時，並領有中度殘障之手冊，這些年病程起伏，並有
    持續功能退化之情形等語，有該鑑定人100 年6 月20日旭字
    第1000509-1 號函暨所附之精神鑑定報告書1 份附卷可參。
    本院審酌相對人精神障礙狀態及心智缺陷之程度等情，並參
    諸上揭鑑定結果之意見，認相對人於為意思表示或受意思表
    示或辨識意思表示之效果的能力確顯有不足，而有設置輔助
    人俾從旁予以輔助之需要。聲請人雖聲請對相對人為監護宣
    告，惟經鑑定後，相對人之狀態與監護宣告之要件不符，自
    不得為監護之宣告。然相對人之狀態既然符合輔助宣告之要
    件，自應本諸職權依法以裁定宣告相對人黃秀玲為受輔助宣
    告人。
四、末按「法院為監護之宣告時，應依職權就配偶、四親等內之
    親屬、最近一年有同居事實之其他親屬、主管機關、社會福
    利機構或其他適當之人選定一人或數人為監護人‧‧‧（民
    1111I）。法院為前項選定及指定前，得命主管機關或社會
    福利機構進行訪視，提出調查報告及建議。監護之聲請人或
    利害關係人亦得提出相關資料或證據，供法院斟酌（民1111
    II）」、「法院選定監護人時，應依受監護宣告之人之最佳
    利益，優先考量受監護宣告之人之意見，審酌一切情狀，並
    注意下列事項：一、受監護宣告之人之身心狀態與生活及財
    產狀況。二、受監護宣告之人與其配偶、子女或其他共同生
    活之人間之情感狀況。三、監護人之職業、經歷、意見及其
    與受監護宣告之人之利害關係。四、法人為監護人時，其事
    業之種類與內容，法人及其代表人與受監護宣告之人之利害
    關係（民1111-1）」、「受輔助宣告之人，應置輔助人（民
    1113-3I）。輔助人及有關輔助之職務，準用‧‧‧第1111
    條至第1111條之1 ‧‧‧之規定（民1113-1II）。」，民法
    第1111條、第1111條之1 、第1113條之1 分別定有明文。
五、本件經本院函囑桃園縣政府委託之桃園縣社會工作師公會派
    員進行訪視，依其訪視之結果略稱：聲請人為相對人之母親
    ，聲請人與相對人同住且共同生活，並協助管理運用相對人
    之財務以支應其生活開銷與醫療費用，經訪視聲請人有意願
    擔任，相對人之姊妹皆以書面表示知曉且同意此案，綜合評
    估相對人之受照顧狀況、聲請人之陳述未見明顯異狀，惟仍
    請法院本於相對人之最佳利益考量作綜合裁量等語，有桃園
    縣政府100 年7 月8 日桃姚字第100228號函暨所附之訪視報
    告在卷可參，足見聲請人為相對人之母親，對於相對人的照
    顧均能任勞任怨，亦有意願協助、照顧相對人之生活。本院
    認聲請人黃程珠菊既係受輔助宣告人黃秀玲之配偶，平日即
    為受輔助宣告人實際生活的主要照顧者，對受輔助宣告人應
    會有最為妥善之照顧，且又無其他不適或不宜擔任受輔助宣
    告人之輔助人的積、消極原因，如由其來擔任受輔助宣告人
    之輔助人，對受輔助宣告人來說，應具有最佳之利益。爰依
    法選定黃程珠菊為受輔助宣告人黃秀玲之輔助人。
六、依民事訴訟法第624 條之1 第3 項、第608 條第1 項，裁定
    如主文。
中    華    民    國  100     年    7     月    15    日
                              家事法庭法  官  蕭世昌
上列正本證明與原本無異。
本裁定就對相對人之輔助宣告部分不得抗告；另就其餘有關選定
輔助人部分如有不服，應於本裁定送達後10日內向本院提出抗告
狀。
中    華    民    國  100     年    7     月    15    日
                                      書記官   王馨瑩